最高法院民事判決　　　　　　　　　　　　　　　八十八年度台上字第二九二二號
　　上 訴 人　丙　○
　　　　　　　乙○○
　　被上訴人　甲○○
右當事人間請求返還無權占有土地等事件，上訴人對於中華民國八十七年十月二十七
日台灣高等法院第二審判決（八十七年度上易字第三七號），提起上訴，本院判決如
左：
    主  文
原判決除假執行部分外廢棄，發回台灣高等法院。
    理  由
本件上訴人主張：坐落台北縣永和市○○段第八三七地號土地為伊所有，詎被上訴人
未經伊同意，擅自於上開土地上起造建物，面積如原判決附圖所示二七點四五平方公
尺等情。本於民法第七百六十七條、第一百七十九條規定，求為命被上訴人拆除建物
，將土地返還與伊及全體共有人；並命被上訴人給付不當得利新台幣（下同）二十七
萬元及自民國八十五年七月九日起至清償日止之法定遲延利息，暨自八十五年七月一
日起至交還土地之日止，按月給付伊四千五百元及法定遲延利息之判決。
被上訴人則以：前開建物非伊所建，上訴人之被繼承人連菊曾出具土地使用權同意書
與藍欽祥合建，藍欽祥嗣後成立經邦建設股份有限公司（下稱經邦公司）。伊係向經
邦公司購買前開房屋，占有使用該房屋基地，自非無法律原因，亦無不當得利。又伊
已依時效而取得地上權；且上訴人取回伊所占有之六點二二坪土地所能獲得之利益甚
微，而拆除伊部分房屋將造成全棟房屋不堪居住之損失。則上訴人此項權利之行使，
顯然為權利之濫用等語。資為抗辯。
原審將第一審所為被上訴人敗訴之判決予以廢棄，改判駁回上訴人之訴，無非以：查
，上訴人共有坐落台北縣永和市○○段第八三七地號土地面積○點○○九四○三公頃
，上訴人丙○、乙○○各有應有部分二○○○分之八八三。而上訴人之被繼承人連菊
與訴外人藍欽祥於六十二年七月二十二日簽訂合作興建房屋契約書，由連菊提供上開
土地，由藍欽祥出資興建房屋，藍欽祥並成立經邦公司，由連菊出具土地使用權同意
書在上址興建房屋，約定各分得二分之一房屋。被上訴人係向經邦公司購得前開房屋
等情，有房地登記簿謄本、合作興建房屋契約書、土地使用權同意書、建造執照、買
賣契約書等在卷可稽。次查，上訴人之被繼承人連菊將其共有前開土地提供與建主藍
欽祥（嗣後成立經邦公司）合作興建房屋，並出具土地使用權同意書交建主持向建築
管理機關，申領建造執照，則建主經邦公司對該土地自有使用權。又合作建屋之目的
在於出售第三人，建主經邦公司將房屋建築完成後，將房屋連同基地出賣於被上訴人
，上訴人之被繼承人連菊亦未為反對之表示，應認連菊及其後手即上訴人已默示同意
被上訴人使用其土地。況被上訴人係基於買賣關係向建主經邦公司購得前開房屋，並
受交付而占有該房屋及基地；且上訴人與建主間之土地使用權之法律關係尚未消滅，
被上訴人仍得使用前開土地，自非無權占有。被上訴人占有前開土地，既有法律上之
原因而非無權占有，自無不當得利可言。上訴人主張：被上訴人無權占有系爭土地，
及無法律上原因占有土地為不當得利云云，委無可採。又上訴人係連菊之繼承人，自
應概括承受連菊之一切權利義務，上訴人主張：伊不受土地使用權同意書之拘束云云
，亦無可採。上訴人請求被上訴人拆屋還地及給付不當得利，於法無據，不應准許等
詞。為其判斷之基礎。
查，依卷附之供地合建契約所載，係連菊提供本件土地供藍欽祥合建（見一審卷一六
○至一六一頁），上訴人據以主張：連菊係與藍欽祥個人合建，而非與經邦公司合建
等語（見原審卷五九頁反面）。則連菊、藍欽祥與經邦公司間之關係如何，原審未遑
詳加調查審認，即謂經邦公司為建主，並謂經邦公司有權使用前開土地，自屬可議。
復前開供地合建契約上所有蓋章均已刪除，則該契約是否仍存在，亦有詳查之必要。
又上訴人主張：被上訴人於台灣板橋地方法院八十五年度訴字第一○四九號及台灣高
等法院八十六年度上字第三○六號確認地上權存在一案中，一再自認其係以時效取得
地上權意思占有土地，依其反面解釋，即被上訴人自認其自始至終皆明知占有前開土
地並無任何正當權源，亦即無權占有等語（見原審卷六五頁反面、六六頁正面），為
其重要之攻擊方法，且攸關被上訴人是否無權占有前開土地，原審並未說明其取捨意
見，亦有未洽。上訴論旨，指摘原判決違背法令，求予廢棄非無理由。
據上論結，本件上訴為有理由。依民事訴訟法第四百七十七條第一項、第四百七十八
條第一項，判決如主文。
中      華      民      國    八十八    年     十一     月     十九     日
                              最高法院民事第三庭
                                  審判長法官  范  秉  閣
                                        法官  朱  建  男
                                        法官  曾  煌  圳
                                        法官  許  澍  林
                                        法官  鄭  玉  山
      右正本證明與原本無異
                                              書  記  官
中      華      民      國    八十八    年     十二     月      三      日
